臺灣臺南地方法院刑事判決　　　　　　　　　　　　　　　九十三年度訴字第八號
　　公　訴　人　臺灣台南地方法院檢察署檢察官
　　被　　　告　乙　○　○
　　指定辯護人　甲　○　○
右列被告因強盜案件，經檢察官起起公訴（九十二年度偵字第一二二七九號），及移
請併案審理（九十三年度偵字第一三四三號），本院判決如左：
    主      文
乙○○共同連續攜帶兇器，以強暴至使不能抗拒，而取他人之物，累犯，處有期徒刑
玖年。玩具手槍壹支沒收。
    事      實
一、乙○○於民國八十七年間，因違反肅清煙毒條例案件，經本院以八十七年度少訴
    字第六號判處有期徒刑三年確定，於八十七年三月十二日入監服刑（折抵羈押日
    數一百七十七日），並於八十八年十二月十五日縮短刑期假釋出獄，復於九十年
    二月二十二日撤銷假釋入監執行殘刑九月又二十九日，甫於九十年十二月二十一
    日執行完畢，仍不知悔改，因濫用毒品成癮，急需金錢購買毒品止癮，竟基於意
    圖為自己不法所有之概括犯意，連續(一)與有犯意聯絡之綽號「鰻仔」之真實姓名
    年籍不詳之成年男子，於九十二年十月十三日晚間十一時許，由「鰻仔」騎駛機
    車搭載乙○○外出尋找被害人，行經台南市○○區○○路與公學路二段二○○巷
    口處，見簡嘉瑤騎乘機車搭載黃雯婷，且後座之黃雯婷身上斜背有乙只粉紅色側
    背包內似有財物，即由「鰻仔」騎駛機車接近簡嘉瑤所騎駛之機車之右後方，於
    騎駛間由乙○○以手強拉後座黃雯婷斜背之背包，致黃雯婷、簡嘉瑤二人雙雙倒
    地，黃雯婷、簡嘉瑤並分別因此受有右下肢裂傷以及右腳第四、第五蹠骨骨折等
    傷害，乙○○見狀，即示意「鰻仔」停車，並返回黃雯婷倒地處，取出預藏之玩
    具手槍乙支，指向黃雯婷並恫嚇稱：「把錢交出來！」，以此強暴、脅迫方式，
    至黃雯婷不能抗拒，而依乙○○要求將其背包交予乙○○（內有黃雯婷所有門號
    0000000000、手機序號000000000000000摩托羅拉牌
    行動電話乙只、新台幣（下同）九百餘元，以及簡嘉瑤所有二千餘元），其後乙
    ○○再走向簡嘉瑤倒地處，以同一方式，嚇令簡嘉瑤交出財物，至簡嘉瑤不能抗
    拒，將其所有所有門號0000000000號、手機序號000000000
    000000號之國際牌ＧＤ九五型號行動電話乙只交予乙○○，其後乙○○與
    「鰻仔」二人並將上開皮包取出財物後即丟棄在安南區一處不詳地點之水溝中，
    所得款項則朋分購買毒品花用完畢，強盜所得之上開兩只手機則由乙○○更換自
    己之ＳＩＭ卡插入後，由乙○○使用至故障後丟棄。(二)於九十二年十一月九日晚
    間十時八分許，騎駛向不知情友人吳照華借得之車號ＪＴＥ─九○一號重型機車
    ，行經台南市○○區○○路與功安三街口旁芭樂園處，見丙○○獨自一人騎駛車
    號ＥＺＤ─五一○號輕型機車經過，肩上斜背有土黃色書包乙只（內有一千五百
    元、三星牌行動電話乙只、提款卡二紙、身分證、學生證、駕照、行照等證件）
    ，應有財物在內，且見丙○○年幼可欺，即尾隨在後，騎駛機車佯裝擦撞丙○○
    機車左方，俟丙○○將機車停駛後，即騎駛機車趨近丙○○，並以右手強取丙○
    ○之書包，丙○○隨即以手拉住書包奮力反抗，而與乙○○發生拉扯，乙○○於
    拉扯中又以左手取出原置於乙○○所騎駛之機車前置物箱內吳照華所有之水平儀
    乙只，朝丙○○眼、瞼部敲打二至三次，致丙○○受有左眼瞼淤傷之傷害，乙○
    ○見丙○○至此仍拉著書包不放而未得逞，復藉助機車動力以強拉丙○○書包之
    強暴方式，拖行仍緊拉書包而未放手之丙○○，除致丙○○受有雙腳擦挫傷等傷
    害外，並至丙○○因拉住書包之手無法忍受拖行力量之劇痛而無法抗拒，因而鬆
    開拉住書包之手，乙○○始取走丙○○之書包，並遺留作案之水平儀一只於現場
    。乙○○得手後，即將書包內之現金一千元，用以購買第一級毒品海洛英止癮，
    行動電話乙只據為己用，餘連同書包棄置於台南市○○街一處排水溝內。嗣經警
    據報後，依丙○○描述清查轄區內可疑人士，發覺乙○○之特徵與丙○○所指述
    之特徵相符，後乙○○復因另案通緝而經警緝獲到案，員警即於取得乙○○之同
    意後，由乙○○帶同員警前往其住處起出上開手機乙只，乙○○始供承強盜丙○
    ○部分之犯行，並於海環街排水溝處撈獲書包等物。另警據上開簡嘉瑤、黃雯婷
    之二只手機序號調閱通話紀錄，發覺上開二只手機為乙○○所申領使用之000
    0000000、0000000000號門號插卡使用，經借提詢問乙○○後
    ，乙○○始供承強盜簡嘉瑤、黃雯婷之犯行，前開供犯罪用之玩具手槍，則未能
    尋獲扣案。
二、案經被害人簡嘉瑤、黃雯婷及丙○○提出告訴，由台南市警察局、台南市警察局
    第三分局報請臺灣台南地方法院檢察署檢察官偵查起訴及移送併辦。
    理      由
一、訊據被告乙○○固供承有於右揭時、地有與綽號「鰻仔」之真實姓名年籍不詳之
    成年男子共同強盜被害人簡嘉瑤、黃雯婷之犯行，以及有強取被害人丙○○背包
    之行為，惟否認強盜被害人丙○○犯行之部分細節，並辯稱：伊雖有徒手毆打被
    害人丙○○，但並沒有拿水平儀打，且伊之行為並未有至被害人丙○○不能抗拒
    之情形，故伊並不是強盜而應屬搶奪被害人丙○○云云。經查：
（一）被告乙○○坦認右揭與綽號「鰻仔」之真實姓名年籍不詳之成年男子共同強盜
      被害人簡嘉瑤、黃雯婷之犯行，核與被害人簡嘉瑤、黃雯婷於警詢及偵查中指
      述情節相符，並有被害人黃雯婷、簡嘉瑤二人所有手機序號通聯紀錄各一份（
      見卷附台南市警察局刑案偵查卷第二十至二二頁、二四至二七頁）；0000
      000000、0000000000號門號使用人資料各一紙（見卷附台南
      市警察局刑案偵查卷第二三、二八頁）、照片二紙（見卷附台南市警察局刑案
      偵查卷第三二頁）、奇美醫學中心診斷證明書二紙（見卷附台南市警察局刑案
      偵查卷第三三、三四頁）等附卷可佐，足徵被告乙○○與綽號「鰻仔」之真實
      姓名年籍不詳之成年男子前揭共同攜帶玩具槍強盜簡嘉瑤、黃雯婷之自白與事
      實相符，被告乙○○此部分之犯行足堪認定。
（二）按搶奪與強盜雖同具不法得財之意思，然搶奪係乘人不備，公然掠取他人之財
      物，如施用強暴脅迫，至使不能抗拒而取其財物或令其交付者，則為強盜罪。
      最高法院六十四年台上字第一一六五號判例可資參照。被告乙○○雖就其對被
      害人丙○○部分之犯行，辯稱其所觸犯係搶奪而非強盜罪責，惟查，被告對於
      其先以所騎駛之機車擦撞被害人丙○○所騎駛之機車，因而使被害人丙○○將
      機車停置於路旁後，始趨近動手強取被害人丙○○之書包一節坦承不諱。被告
      既先以其所騎駛之機車擦撞被害人丙○○所騎駛之機車，被害人丙○○並因而
      將機車停於路邊，由常情推斷，一般受擦撞之人此時除會檢視自身傷害及受損
      情況外，應會將大部分之注意力集中於肇事者之身上，故被告以此擦撞機車手
      法，將使被告本人受到被害人丙○○之注意，反而無法以乘人不備之方式掠取
      被害人之財物，故被告辯稱其犯行為搶奪而非強盜，即無足取。加以被害人丙
      ○○書包係斜背於身上，被告並不容易以乘被害人丙○○不備之方式奪取，此
      更足堪認被告以所騎駛之機車擦撞被害人丙○○所騎駛之機車開始其犯行之際
      ，即係以強盜之意思而非以搶奪之意思為之。
（三）另被害人丙○○於本院審理時證稱：被告先撞我，我偏行了一段時間之後停在
      路邊，被告騎近我的時候手上並沒有拿東西，然後說要給我死，被告就伸右手
      拉我包包，左手有沒有拿東西我不知道，我就跟他發生拉扯，被告左手就揮上
      來，包包還是背在我身上，不過我的手鬆了一陣子，他打我的手，揮了我二、
      三下，然後他就硬扯我的包包，我就跟著機車被拉倒了，然後我就分別撞到兩
      旁路邊的騎樓，不過那時候我的手還拉著我的包包，我被拉離開我的機車，然
      後拉著包包隨著被告的機車被拉行，後來因為被拉劇痛才把手放掉等語（見本
      院九十三年二月二十七日審判筆錄）。而被告亦自承有以一直將機車加油門之
      藉助機車動力方式，使被害人放手（見前揭台南市警察局第三分局警卷第四頁
      、臺灣台南地方法院檢察署九十二年度偵字第一二二七九號偵查卷第十九頁、
      本院九十三年二月十一日準備程序筆錄）。由被告欲騎駛機車加速離開現場時
      ，被害人丙○○尚以手拉住書包，足見此時書包仍尚在被害人丙○○之持有下
      ，故被告之犯行尚未既遂，而被告一面拉扯被害人丙○○之書包一面又將所騎
      駛之機車加足油門，欲藉由此方式自被害人丙○○手中取走書包，被告該藉助
      機車動力拉扯書包之行為，即已符合刑法之強暴行為，被害人丙○○後因無法
      忍受遭被告騎駛機車拖行之劇痛而放手，堪認被告藉助機車動力之強暴行為，
      即以達至被害人丙○○無法抗拒之程度，是被告強盜被害人丙○○之犯行，堪
      以認定。
（三）被告雖又辯稱其固有毆打被害人丙○○，但係以徒手而非持水平儀毆打云云置
      辯。然查，被害人丙○○證稱：被告確有用東西打伊，伊雖無法確認是什麼東
      西，但是絕對不是拳頭，因為是有直角的東西，而且是硬的等語（見本院九十
      三年二月二十七日審判筆錄）。另被告對遺留於現場之水平儀，確原置放於其
      所騎駛之機車龍頭下方之前置物箱一情供承不諱，被害人丙○○於本院作證時
      復證稱：水平儀是在被告開始行搶伊的地方撿到的等語（見本院九十三年二月
      二十七日審判筆錄），而扣案之水平儀經本院於審理時及檢察官於偵查中勘驗
      之結果，係為塑膠製成且質地堅硬之材質，長二十三公分、寬四公分、厚一點
      五公分之長方形條狀物品，而觀諸卷附被告於犯案當日所騎駛之ＪＴＥ─九○
      一號重型機車照片（見台南市警察局第三分局南市警三刑偵字第○九二○七二
      六號刑事案件偵查卷第四四頁），由照片中可見該機車前置物箱內置放一與扣
      案水平儀長度相若之瓶裝礦泉水，而該瓶礦泉水約有三分之二之瓶身置入於該
      置物箱內，足見扣案之長方形條狀之水平儀，當其置放於該機車前置物箱時，
      如於機車未倒地之情形下，顯難遺留於犯案現場。而被害人丙○○亦證稱整個
      過程被告所騎駛的機車均未倒地等語（見本院九十三年二月二十七日審判筆錄
      ），被告所騎駛之機車既未倒地，且該支水平儀所遺留之位置又係於被告動手
      強盜被害人丙○○之地點，足見被告於與被害人丙○○拉扯書包時，若未取出
      該水平儀敲打被害人丙○○，則該支水平儀當不致遺留於該位置且為警所扣得
      。另雖被害人丙○○證稱其於被告持水平儀敲打伊時，有聽到「ㄎㄧㄚ、ㄎㄧ
      ㄚ」之聲音，且警方於現場扣得該支水平儀時，於現場揮動該支水平儀亦有聽
      到該「ㄎㄧㄚ、ㄎㄧㄚ」之聲音，惟本院於審理時勘驗該支水平儀時，當場揮
      動該支水平儀且將該支水平儀交由所有在場之當事人揮動後，均無聽見明顯之
      「ㄎㄧㄚ、ㄎㄧㄚ」聲音，然此或係被害人丙○○於受被告強盜時一時緊張所
      誤聽，抑或水平儀於扣案後因其他因素而改變其特性，故並不影響本院對被告
      於強盜被害人丙○○時，有揮動該支水平儀敲打被害人丙○○之認定。本件被
      告固有持水平儀敲打被害人丙○○，惟由被害人丙○○自承與被告拉扯書包時
      ，雖受被告持水平儀毆打，其拉書包之手有鬆了一陣子但包包還是揹在伊身上
      ，伊後來還是繼續拉著包包，並隨著被告之機車前進之力量而被拉倒等情，可
      見被害人丙○○受到被告以水平儀敲打之強暴行為後，並未使被害人丙○○至
      不能抗拒之程度，然被告既然又以藉助機車動力之強暴行為遂行其強盜犯行，
      則此部分雖未達至被害人丙○○不能抗拒之程度，然並不影響被告此部分強盜
      罪責之成立。
（四）另被害人丙○○雖於警詢時陳稱因被告之強盜行為而受有左邊眼睛受傷很嚴重
      、右邊眼睛有點淤傷以及其雙腳、大腿均擦、挫傷、左手腕腫脹等傷害，然被
      害人丙○○之傷害並無驗傷單及診斷證明書等附卷可稽，惟由警卷中所附之被
      害人丙○○受傷之相片（見前揭台南市警察局第三分局警卷第四二、四三頁）
      ，由相片中被害人丙○○眼瞼所呈現之淤傷及雙腳包紮之情形，以及被告有持
      水平儀敲打被害人丙○○之眼部及以機車拖行被害人丙○○等情觀之，堪認被
      害人丙○○所指陳因本件被告之強盜犯行而受有左眼瞼淤傷以及雙腳擦、挫傷
      等傷害，足堪認定，至於其餘被害人丙○○所指陳之右邊眼睛之淤傷、左手腕
      腫脹及大腿擦、挫傷等傷害，依罪疑惟輕之證據法則，即無法予以認定，併此
      敘明。
二、按刑法第三百二十一條第一項第三款所謂之凶器，其種類並無限制，凡客觀上足
    對人之生命、身體、安全構成威脅，具有危險性之凶器均屬之（最高法院七十九
    年台上字第五二五三號判例參照）；查被告持以犯案之玩具手槍雖未扣案，惟被
    告既持以犯強盜案且足以至令被害人達不能抗拒之程度，足見該玩具手槍之形狀
    與大小顯與真槍相似，方足使被害人誤認為真槍而不敢抗拒，而該玩具手槍既與
    真槍之形狀與大小相似，則該支玩具手槍即有槍柄、槍管及其他鈍角，故持該玩
    具手槍敲打被害人足認可造成被害人傷害。另扣案之水平儀經勘驗後為塑膠製成
    且質地堅硬之材質，長二十三公分、寬四公分、厚一點五公分之長方形條狀物品
    ，持之敲打他人足對他人造成傷害之結果，且被告持該水平儀敲打被害人丙○○
    ，亦造成被害人丙○○左眼瞼淤傷之傷害，此有被害人丙○○受傷之照片附於警
    卷可證。故該玩具手槍及水平儀顯均屬刑法第三百二十一條第一項第三款所示之
    兇器；次按強盜罪，非以傷人為當然之手段，若具有傷害故意，且發生傷害結果
    ，自應另負傷害罪責，與強盜罪有方法結果之牽連關係，應依刑法第五十五條之
    規定處斷。（參照院字第五四一號解釋、最高法院二十年度上字第九八九號判例
    、二十年度上字第一七七六號判例、二十五年度上字第一二五三號判例及九十一
    年度台上字第五二○一號判決）。又按告訴乃論之罪，告訴人祇須表示訴究之意
    思為已足，不以明示其所告訴者為何項罪名或言明告訴為必要，且依其所陳述之
    事實，客觀上已可認其有訴追之意思，仍屬合法之告訴。（參照最高法院九十年
    度臺上字第七二○五號判決）。查被害人簡嘉瑤、黃雯婷於警詢中提出受傷之診
    斷證明書（見卷附台南市警察局刑案偵查卷宗第三三、三四頁背面）並表示要對
    被告提出告訴之意思（見卷附台南市警察局刑案偵查卷宗第十三頁背面、十九頁
    背面）；被害人丙○○亦已於警詢時明白表示要對被告提出傷害之告訴（見前揭
    台南市警察局第三分局第十四頁），應認均有合法之告訴。是核被告乙○○所為
    ，係犯刑法第三百三十條第一項之加重強盜罪（公訴人起訴書與移送併辦部分，
    認係犯刑法第三百二十八條第一項之強盜罪，容有誤會，惟基本之犯罪事實相同
    ，爰依法變更起訴法條。）及刑法第二百七十七條第一項之傷害罪。被告乙○○
    與綽號「鰻仔」之真實姓名年籍不詳之成年男子，就強盜與傷害簡嘉瑤、黃雯婷
    部分之犯行，有犯意聯絡及行為分擔，為共同正犯。被告以一強盜行為強盜簡嘉
    瑤、黃雯婷二人之財物，係一行為觸犯數罪名，為想像競合犯，應從一重處斷。
    再被告所犯前開加重強盜罪與傷害罪間，具有方法結果之牽連關係，應依刑法第
    五十五條之規定從一重之加重強盜罪處斷。被告乙○○先後多次加重強盜犯行，
    時間緊接，所犯又係構成要件相同之罪名，顯係基於概括犯意反覆為之，為連續
    犯，應依刑法第五十六條之規定論以刑法第三百三十條第一項之加重強盜罪，並
    加重其刑。又公訴人移送併辦之被告乙○○與綽號「鰻仔」之真實姓名年籍不詳
    之成年男子共同強盜及傷害簡嘉瑤、黃雯婷之犯罪事實，雖未據起訴，然與起訴
    有罪部分有連續犯之裁判上一罪關係，本院自得一併審究。
三、又被告乙○○於八十七年間，因違反肅清煙毒條例案件，經本院以八十七年度少
    訴字第六號判處有期徒刑三年確定，於八十七年三月十二日入監服刑（折抵羈押
    日數一百七十七日），並於八十八年十二月十五日縮短刑期假釋出獄，復於九十
    年二月二十二日撤銷假釋入監執行殘刑九月又二十九日，甫於九十年十二月二十
    一日執行完畢，有臺灣高等法院被告全國前案紀錄表及臺灣台南地方法院檢察署
    刑案資料查註紀錄表等各一份在卷可按，其於有期徒刑執行完畢後，五年內再犯
    有期徒刑以上之本罪，為累犯，應依刑法第四十七條之規定就加重強盜罪部分遞
    加重其刑。爰審酌被告之品行，正值青年，不思長進，被告於短期內即犯多件刑
    案，以及犯罪之動機、目的，係持水平儀及玩具手槍對路上之機車騎士及乘客犯
    案，嚴重影響社會治安，所生危害甚重，被告犯後坦承大部分犯行之態度等一切
    情狀，量處如主文所示之刑，以示懲處。又被告乙○○供其犯罪所用之之玩具手
    槍一支為被告以四千元於台南市○○路○段一間玩具店所購得，為被告乙○○所
    有之物，業據被告供承在卷（見卷附台南市警察局刑案偵查卷宗第二、四頁），
    該支玩具手槍雖未扣案，然並無證據證明業已滅失，併依刑法第三十八條第一項
    第二款之規定宣告沒收。另扣案之水平儀雖係被告乙○○供其犯罪所用之物，惟
    係案外人吳照華所有之物，故不予宣告沒收。
四、末按刑法第六十二條所稱「自首」，係指對於未被發覺之犯罪，主動告知係其自
    己所犯願接受裁判而言，此所謂「發覺」，僅須有偵查犯罪職權之公務員已知犯
    罪事實，並知其人有犯罪嫌疑，將其人列為偵查對象，即足當之，不以確知其人
    為該罪之真兇無誤為必要，最高法院七十八年度台上字第四一一○判決可資參照
    。查本件被告乙○○強盜被害人簡嘉瑤、黃雯婷之犯罪事實，經警於九十二年十
    一月二十五日即自遠傳電信股份有限公司之資料（見卷附台南市警察局警卷第二
    三頁）、於九十二年十一月二十六日自和信電訊股份有限公司（見卷附台南市警
    察局警卷第二十八頁）取得依被害人簡嘉瑤、丙○○被強盜之二只手機序號所調
    閱之通話紀錄，以及該二支手機於遭強盜後為被告乙○○所申領之000000
    0000、0000000000號門號所插卡使用，然被告乙○○直至九十三
    年一月九日於警借提時始坦承此部分犯行。另被告乙○○強盜被害人丙○○之犯
    罪事實，業據證人即警員戊○○到庭證稱：是依被害人丙○○描述清查轄區內可
    疑人士，發覺被告乙○○之特徵與丙○○所指述之特徵相符，後被告乙○○因另
    案通緝而經警緝獲到案，因被告乙○○係被害人丙○○強盜案之犯罪嫌疑人，故
    於取得被告乙○○之同意後，由被告乙○○帶同員警前往其住處起出被害人丙○
    ○之手機，被告乙○○始供承強盜丙○○部分之犯行。由上述可知，被告乙○○
    就本案及併案之犯罪事實均是於警開始將其列入偵查對象後，始供承其犯罪事實
    ，並不符合對未發覺之犯罪主動告知係其所犯行為之自首要件，故被告乙○○對
    本案及併案犯罪事實之自白，不符自首之要件，併此敘明。
據上論斷，爰依刑事訴訟法第二百九十九條第一項前段、第三百條，刑法第二十八條
、第五十六條、第三百三十條第一項、第二百七十七條第一項、第五十五條、第四十
七條、第三十八條第一項第二款，罰金罰鍰提高標準條例第一條前段，判決如主文。
本案經檢察官丁○○到庭執行職務。
中      華      民      國     九十三     年      三      月    十二    日
                                    臺灣臺南地方法院刑事第七庭
                                        審判長法官  鄧  希  賢
                                          法官  陳  金  虎
                                              法官  楊  佳  祥
右正本證明與原本無異。
如不服本判決，應於判決送達後十日內向本院提出上訴狀（應附繕本）。
                                            書記官  顏  惠  華
中      華      民      國     九十三     年      三      月    十二    日
附錄法條：
中華民國刑法第二百七十七條：
（普通傷害罪）
傷害人之身體或健康者，處三年以下有期徒刑、拘役或一千元以下罰金。
犯前項之罪因而致人於死者，處無期徒刑或七年以上有期徒刑；致重傷者，處三年以
上十年以下有期徒刑。
中華民國刑法第三百三十條：
犯強盜罪而有第三百二十一條第一項各款情形之一者，處七年以上有期徒刑。
前項之未遂犯罰之。
